臺灣臺北地方法院刑事判決　　　　　　　　　　　　九十二年度訴字第一七七一號
　　公　訴　人　臺灣臺北地方法院檢察署檢察官
　　被　　　告　乙○○　男　十.
　　指定辯護人　甲○公設辯護人　曾德榮
右列被告因強盜案件，經檢察官提起公訴（九十二年度偵字第一六六一四號），甲○
判決如左：
    主  文
乙○○意圖為自己不法之所有，以恐嚇使人將本人之物交付，未遂，處有期徒刑陸月
，如易科罰金，以參佰元折算壹日。
    事  實
一、乙○○於民國九十二年六月五日上午五時三十四分許，騎乘友人所有車牌號碼Ａ
    ＶＬ─二二五號重型機車，行經臺北縣新店市○○街一三八巷六號處，見丙○○
    正下樓外出運動，竟意圖為自己不法之所有，對丙○○詢以有沒有錢而嚇令其交
    出錢財，並致丙○○心生畏佈，惟因丙○○身上並無錢財可交出，乙○○隨即以
    同一意圖為自己不法所有之恐嚇取財及傷害犯意，接續以手推丙○○胸前，同時
    將手伸入丙○○右後方褲袋內三次之方式為威嚇，丙○○任由其掏取時，為閃躲
    乙○○前開推其身體之行為而後退並倒地，乙○○因未能掏得任何財物而未得手
    後，為洩憤復基於同一傷害之犯意接續以腳跩丙○○，致丙○○受有前胸挫瘀傷
    之傷害，乙○○見丙○○爬起轉身往樓梯間方向跑時，復自地上拾取磚塊丟擲丙
    ○○，幸丙○○閃避得當而未擊中，乙○○則因聽聞有人下樓查看之聲響始逃逸
    。嗣於同日上午七時二十分許，其在臺北縣新店市○○路○段八十五號前另因搶
    奪行為經警查獲後，始循線查知上情。
二、案經臺北縣政府警察局新店分局報請及丙○○就傷害部分訴由臺灣臺北地方法院
    檢察署檢察官偵查起訴。
    理  由
一、訊據被告乙○○已坦承確有在前揭時地喝令告訴人丙○○交付錢財，因丙○○未
    拿出並稱沒錢，其隨即出手掏其口袋，同時以手推告訴人丙○○胸前，丙○○因
    而倒地後又未能掏得任何財物，其並以腳踹告訴人丙○○等事實，證人即告訴人
    丙○○於甲○審理中亦結證以：當日被告從伊前面走來，問伊有沒有錢，伊當時
    身上口袋只有香煙一包及鑰匙，雖覺得害怕但回以沒有錢，被告即摸伊口袋同時
    半推伊，伊因而往後退並倒地，但在倒地前被告尚有以手伸入伊右後方褲袋三次
    卻只抓到香煙一包隨即丟棄，倒地後被告又以腳踹伊一下，伊爬起往後跑，被告
    用磚頭打伊但未打中，被告伸手進伊褲袋時，伊雖可以反抗，也來得及反抗，但
    伊認為自己是老實人，不想惹事，又沒有想那麼多，才任由其掏取等情，足認被
    告之自白應與事實相符；因之，觀諸被告初始無端喝問告訴人丙○○並要其交出
    錢財之言詞、舉動，及之後伸手掏取告訴人丙○○褲袋時並推其前胸之行為，尚
    難認已達致使告訴人丙○○不能抗拒之程度，此由告訴人丙○○明確證稱伊當時
    可以反抗亦可明；至於其以腳踹打告訴人丙○○等行為，係在前述喝令及自行掏
    取告訴人丙○○身上財物未果後所為，其斯時既已確認告訴人丙○○身上並無財
    物，足見被告所稱告訴人丙○○倒地後仍予踹打等行為係為洩恨，並非施用足使
    告訴人丙○○不能抗拒之手段一事，應非虛妄；此外，被告上開恐嚇取財、傷害
    之犯行，亦有證人丁○○證述有見到被告在前揭時地破口大罵，及下樓後見告訴
    人丙○○胸口有瘀青等情在卷，及財團法人天主教耕莘醫院診斷證明書一份可資
    佐證，是本案事證已臻明確，被告上開犯行，應堪認定。
二、按刑法上強盜罪與恐嚇取財罪之區別，係以被告對被害人施用威嚇之程度為準，
    如其程度足以壓抑被害人之意思自由，至使不能抗拒而為財物之交付者，為強盜
    罪；反之，如其程度尚不足以壓抑被害人之意思自由，被害人並非不能抗拒，或
    未達於不能抗拒之程度，其交付財物與否，儘有自由斟酌之餘地者，僅應成立恐
    嚇取財罪，其既遂、未遂之標準，又以被害人是否因恐嚇而心生畏懼及已否交付
    財物為準，亦即恐嚇行為應不以將來之惡害通知為限，即以強暴脅迫為手段，而
    被害人未達於不能抗拒程度者，亦屬之（參見最高法院七十九年臺上字第五０二
    三號刑事判決意旨及八十年八月六日最高法院八十年度第四次刑事庭會議決議）
    ；是以，本案告訴人丙○○於偵查中及甲○審理中既先後陳明係因之前被告行為
    使其覺得害怕，且身上無財物亦不想理被告，才不想反抗而任憑被告推其前胸及
    將手伸入其褲袋之行為，並非來不及閃躲，尚難認被告行為已達至不能抗拒之程
    度，亦難認被告係乘其不及抗拒而為搶奪行為，且被告雖有對告訴人丙○○之身
    體直接施以強制力而欲自行取去財物之行為，揆諸前揭說明，要屬強暴方式之恐
    嚇手段，由告訴人丙○○前開陳述內容及其當時身上確無錢財之情狀，告訴人丙
    ○○斯時主觀上應為任憑其掏取而未阻止之意，僅因其身上並無財物而未得逞，
    被告同時又以手推告訴人丙○○前胸及以腳踹被害人丙○○，並致告訴人丙○○
    受有前揭傷害，核其所為，係犯刑法第三百四十六條第三項、第一項之恐嚇取財
    未遂罪，及同法第二百七十七條第一項之傷害罪。被告雖已著手恐嚇取財行為之
    實施，惟尚未取得財物，屬未遂犯，應依刑法第二十六條前段規定，按既遂罪減
    輕其刑。被告先後喝令告訴人交付財物及以手推及伸手入告訴人丙○○褲袋之行
    為，係基於同一意圖為自己不法所有之恐嚇取財犯意下之接續行為；另其先後以
    手推告訴人丙○○前胸及後續以腳踹之行為，亦係基於同一傷害犯意下之接續行
    為，均為接續犯。公訴人以被告前開行為係犯刑法第三百二十八條第四項之強盜
    未遂罪嫌，然如前述，尚難認被告所為已達至告訴人丙○○不能抗拒之程度，應
    論以恐嚇取財及傷害罪，故公訴意旨容有誤會，然因社會基本事實相同，起訴法
    條應予變更。再被告以一手推告訴人丙○○前胸之行為同時為恐嚇取財未遂及傷
    害之行為，分別侵害告訴人丙○○之財產、身體不同法益，係一行為而觸犯數罪
    名，為想像競合犯，應從較重之恐嚇取財未遂罪論處。爰審酌被告年紀尚輕，卻
    不思循正當途徑獲取財富，見未能恐嚇取財得逞竟續對告訴人丙○○為傷害行為
    ，有相當惡性，但其為本案犯行前並無前科，有臺灣高等法院被告全國前案紀錄
    表一份可按，素行尚可，犯後又已坦承犯行，尚知悔悟，犯罪手段亦非嚴重，及
    其犯罪動機、所生損害等一切情狀，量處如主文所示之刑，並諭知易科罰金之折
    算標準。
據上論斷，應依刑事訴訟法第二百九十九條第一項前段、第三百條，刑法第三百四十
六條第三項、第一項、第二百七十七條第一項、第五十五條、第二十六條前段、第四
十一條第一項前段，罰金罰鍰提高標準條例第一條前段、第二條，判決如主文。
本案經檢察官陳清茂到庭執行職務
中　　　華　　　民　　　國　　九十三　　年　　　一　　　月　　 十六 　　日
                                      臺灣臺北地方法院刑事第十六庭
                                          審判長法  官  劉嶽承
                                                法  官  王幸華
                                                法  官  林麗真
右正本證明與原本無異。
如不服本判決，應於判決送達後十日內，向甲○提出上訴狀。
                                                書記官  張汝琪
中　　　華　　　民　　　國　　九十三　　年　　　一　　　月　　 十九 　　日
附錄本案論罪科刑法條全文
中華民國刑法第二百七十七條
(普通傷害罪)
傷害人之身體或健康者，處三年以下有期徒刑、拘役或一千元以下罰金。
犯前項之罪因而致人於死者，處無期徒刑或七年以上有期徒刑；致重傷者
，處三年以上十年以下有期徒刑。
中華民國刑法第三百四十六條
(恐嚇取財罪)
意圖為自己或第三人不法之所有，以恐嚇使人將本人或第三人之物交付者
，處六月以上五年以下有期徒刑，得併科一千元以下罰金。
以前項方法得財產上不法之利益，或使第三人得之者，亦同。
前二項之未遂犯罰之。
